【裁判字號】    97,易,3011
【裁判日期】    970924
【裁判案由】    詐欺
【裁判全文】
臺灣臺中地方法院刑事判決              97年度易字第3011號
公  訴  人  臺灣臺中地方法院檢察署檢察官
被      告  丙○○
上列被告因詐欺案件，經檢察官提起公訴（97年度偵字第15771號
），本院判決如下：
    主    文
本件免訴。
    理    由
一、公訴意旨：被告丙○○明知一般銀行申辦帳戶之手續甚為方
    便，若有人刻意收受帳戶之存摺、提款卡（含密碼）等資料
    ，主觀上足可預見他人蒐集上開資料之目的係為從事財產犯
    罪之情形下，竟基於幫助他人犯罪之不確定故意，於民國96
    年10月22日下午2 時許，在臺中市○○區○○路之中科大飯
    店前某處，將其向遠東國際商業銀行所申辦之帳號00000000
    000000號帳戶之存摺、提款卡（含密碼），交付綽號「小賴
    」所派來，真實姓名、年籍不詳之人。而該人隨即與詐欺集
    團合作，以各種足使他人陷於錯誤之詐騙手法，向不特定人
    詐取財物。嗣於96年10月23日，有甲○○及乙○○因遭詐欺
    集團以網路購物分期付款所設定約定轉帳未取消為由，誘騙
    其等操作提款機而分別詐騙新臺幣（下同）29,989元並匯入
    陳奇峰之前述帳戶內，因認被告涉有刑法第30條第1 項、第
    339 條第1 項之幫助詐欺取財罪嫌。
二、按案件曾經判決確定者，應諭知免訴之判決，刑事訴訟法第
    302 條第1 款定有明文。又訴訟上所謂一事不再理之原則，
    關於實質上一罪或裁判上一罪，亦均有其適用，最高法院60
    年台非字第77號著有判例。復按「自訴人之夫某甲，前以上
    訴人封鎖伊所住房門，將伊拘禁在內，提起自訴，業經地方
    法院認為犯罪不能證明，諭知無罪之判決確定在案。茲自訴
    人復以當時上訴人之封鎖房門，氏夫雖未被拘禁，氏實被鎖
    閉房中等情提起自訴，按自訴人所指上訴人之犯罪事實，係
    一個鎖閉房門以拘禁人之行為，其行為既屬一個，雖兩案自
    訴人所主張被拘禁之人不同，亦不過被害法益前後互異，並
    不因此一端而失其案件之同一性，自訴人就曾經確定判決之
    同一案件提起自訴，仍不得謂無刑事訴訟法第294 條第1款
    （即現行刑事訴訟法第302 條第1 款）情形，自應諭知免訴
    。」最高法院28年滬上字第43號亦著有判例可資參照。是被
    告以一行為觸犯數罪名，其觸犯之數罪名之犯罪構成要件均
    屬相同，且係以一行為犯之，依據一行為僅應受一次審判之
    原則，其有無刑事責任，已因前一確定判決所為無罪之諭知
    而確定，此與95年7 月1 日刑法修正施行前連續犯之連續數
    行為及牽連犯之數行為有方法結果關係之情形不同，不容再
    為其他有罪或無罪之實體判決，參照最高法院28年滬上字第
    43號判例意旨，後起訴之案件即應為免訴之判決。
三、經查：
  (一)被告係於96年10月22日下午2 時許，在臺中市○○區○○路
    之中科大飯店前某處，將其向遠東國際商業銀行所申辦之帳
    號00000000000000號帳戶（以下稱遠東銀行帳戶）及臺灣土
    地銀行中港分行所申辦之帳號000000000000號帳戶（以下稱
    土地銀行帳戶）之存摺、提款卡（含密碼），同時交付給綽
    號「小賴」之人所派來，真實姓名、年籍不詳之人，業據其
    於偵查中、本院準備程序及審理時供述在卷。
  (二)嗣因案外人張哲瑛於96年10月23日，遭詐欺集團以網路購物
    扣款有誤為由，詐騙29,989元並匯入被告之前述土地銀行帳
    戶內，臺灣臺中地方法院檢察署檢察官認被告就此涉有刑法
    第30條第1 項、第339 條第1 項之幫助詐欺取財罪嫌，而以
    該署96年度偵字第28632 號一案提起公訴，經本院以97年度
    易字第457 號判決被告無罪，檢察官提起上訴後，復經臺灣
    高等法院臺中分院以97年度上易字第967 號判決駁回上訴確
    定，業據本院調取該案全部卷宗核閱無誤。
  (三)本案被告係以一行為同時交付上開土地銀行帳戶及遠東銀行
    帳戶之存摺、提款卡（含密碼）給不詳之人，嗣雖有被害人
    張哲瑛、甲○○、乙○○因受詐騙而將款項陸續匯至被告土
    地銀行之帳戶及遠東銀行之帳戶，然依上述二之說明，被告
    一行為僅應受一次審判，其有無刑事責任，已因前一確定判
    決所為無罪之諭知而確定，檢察官復對被告提起本件公訴，
    本院自應為免訴之判決。
四、依刑事訴訟法第302 條第1 款判決如主文。
中    華    民    國    97    年    9     月    24    日
                  刑事第八庭  審判長法  官  林慧英
                                    法  官  簡源希
                                    法  官  陳慧珊
上正本證明與原本無異。
如不服本判決，應於收受送達後10日內向本院提出上訴書狀（應
敘述具體理由並附繕本）。
上訴書狀如未敘述理由，應於上訴期間屆滿後20日內補提理由書
於本院。
                                    書記官  施玉卿
中    華    民    國    97    年    9     月    24    日


司法院資訊處製作；財團法人民間司法改革基金會備份。
